臺灣高等法院臺中分院刑事判決　　　 100年度上易字第1085號
上　訴　人
即　被　告　張東富
選任辯護人　尤榮福律師
上　訴　人
即　被　告　李信達
選任辯護人　楊雯齡律師
上　訴　人
即　被　告　張福忠
　　　　　　郭秋漢
　　　　　　施俊瑋
　　　　　　羅立慶
上列上訴人因竊盜案件，不服臺灣臺中地方法院99年度易字第36
17號中華民國100年6月29日第一審判決（起訴案號：臺灣臺中地
方法院檢察署99年度少連偵字第78號），提起上訴，本院判決如
下：
    主  文
原判決關於張東富、李信達、張福忠、郭秋漢、施俊瑋、羅立慶
部分均撤銷。
張東富共同竊盜，處有期徒刑玖月。扣案附表一、附表二編號一
至三所示之物均沒收。
李信達共同竊盜，處有期徒刑捌月。緩刑年，並應於本判決確
定之日起陸月內，向公庫支付新臺幣貳拾萬元。扣案附表一、附
表二編號一至三所示之物均沒收。
張福忠、施俊瑋、羅立慶共同竊盜，各處有期徒刑伍月，如易科
罰金均以新台幣壹仟元折算壹日。扣案附表一、附表二編號一至
三所示之物均沒收。
郭秋漢共同竊盜，累犯，處有期徒刑陸月，如易科罰金以新台幣
壹仟元折算壹日。扣案附表一、附表二編號一至三所示之物均沒
收。
    事  實
壹、張東富前於民國99年間，因竊盜案件，經臺灣臺中地方法院
    於99年6月21日以99年度豐簡字第372號判決判處有期徒刑2
    月，如易科罰金，以新臺幣（下同）1,000元折算1日確定，
    於99年12月30日易服社會勞動，視為執行完畢（不構成累犯
    ）。
貳、郭秋漢前於98年間，因詐欺案件，經臺灣臺中地方法院於98
    年4月30日以98年度簡字第352號判決判處有期徒刑3月，如
    易科罰金，以1,000元折算1日確定，於98年9月30日易科罰
    金執行完畢。
參、張東富意圖為自己不法之所有，為謀取原生土石與廢棄土石
    間所生價差，基於竊盜之犯意，於：
一、民國99年6月5日起，向不知情之張文禧與江英秀夫婦佯稱堆
    放農用物品，約定每月租金新臺幣（下同）3萬元，承租坐
    落臺中縣豐原市(現改制為臺中市豐原區○○○段192、192-1
    及197地號等3筆土地（以下合稱系爭土地），於同年月10日
    起，在系爭土地搭建圍籬，並以每日15,000之代價，僱請具
    有竊盜犯意聯絡之陳正如（業經原審判刑確定），在圍籬內
    駕駛挖土機挖取由張東富所指定系爭土地之原生土石，另以
    每日800元之代價，僱請不知情之少年劉○○（82年4月生，
    另案經臺灣臺中地方法院少年法庭裁定不付審理）負責清洗
    路面及指揮現場出入口之交通，另再聯絡址設臺中縣后里鄉
    （現改制為臺中市○里區○○○路31巷24號經營「呈洋企業
    社」之李信達，要求以每1立方米30元之代價，載運挖取之
    原生土石，李信達遂以每日2000元之代價，指派砂石車司機
    張福忠、郭秋漢、施俊瑋、羅立慶駕駛砂石車，將挖取之原
    生土石載運至臺中縣豐原市（現改制為臺中市豐原區○○○
    街177巷73弄18號李信達所承租之土地暫放。
二、李信達、張福忠、郭秋漢、施俊瑋、羅立慶等人，均明知至
    系爭土地所載運之原生土石來源不明，竟未就張東富、陳正
    如等人有無開挖土石之合法權利加以查證，仍基於縱使開挖
    原生土石來源不明，亦不違背其本意之共同竊盜之犯意聯絡
    ，由(一)張福忠自99年6月16日8時30分許起至翌日10時許止，
    駕駛車牌號碼X4-658號砂石車至系爭土地載運開挖原生土石
    共8車次。(二)郭秋漢自99年6月16日8時30分許起至翌日10 時
    許止，駕駛車牌號碼558-HC號砂石車至系爭土地，載運開挖
    原生土石共8車次。(三)施峻瑋自99年6月16日8時30分起至同
    日11時許止，駕駛車牌號碼8K-065號砂石車至系爭土地載運
    原生土石共5車次。(四)羅立慶自99年6月16日8時30分許起至
    同日11時許止，駕駛車牌號碼366-ZW號砂石車至系爭土地，
    載運開挖原生土石共5車次，合計載運開挖原生土石合計390
    立方米，均載運至臺中縣豐原市(現改制為臺中市豐原區○○
    ○街177巷73弄18號堆置後，再交由張東富，張東富取得上
    開開挖原生土石後，則伺機以每立方米200元至250元之價格
    出售。
三、張東富為避免盜取原生土石遭地主張文禧夫妻發覺，乃萌生
    以廢土回填之念頭，於99年6月6日，向李信達所經營之「呈
    洋企業社」購買營建剩餘土石。李信達遂將其所承包位在臺
    中縣東勢鎮（現改制為臺中市東勢區○○○路○路工程所挖
    掘摻雜有廢土、碎磚等營建剩餘土石（俗稱管路土），以
    400 立方米合計3萬8000元之價格，出售予張東富，並依張
    東富要求載運至系爭土地上，再由張東富於99年6月間，僱
    請身分不詳之成年人，將上開不具污染性之營建剩餘土石，
    予以回填至系爭土地內（此部分行為未違反廢棄物清理法）
    。
肆、嗣因民眾檢舉有挖土機在系爭土地開挖，經警於：
一、99年6月17日10時30分許，在系爭土地上，當場查獲陳正如
    正以挖土機挖取砂石至砂石車司機張福忠所駕駛之砂石車內
    ，並扣得陳正如所有供竊盜犯罪所用如附表一所示之物。
二、99年6月17日10時30分許，在李信達所承租之臺中市○○區
    ○○街177巷73弄18號，扣得附表二所示之物（其中附表二
    編號一至三所示之物，係李信達所有供竊盜犯罪所用之物）
    。
伍、99年7月22日，由臺灣臺中地方法院檢察署檢察官會同警方
    及行政院環境保護署環境督察總隊中區督察大隊至系爭土地
    開挖進行履勘，發覺張東富所回填者確為摻雜廢土、碎磚等
    營建剩餘土石方，而查獲上情。
陸、案經張文禧訴請臺中縣警察局(現改制為臺中市政府警察局)
    報告臺灣臺中地方法院檢察署檢察官偵查起訴。
    理  由
壹、證據能力之說明：
一、按刑事訴訟法第159條之5第2項所規定：「當事人、代理人
    或辯護人於法院調查證據時，知有第159條第1項不得為證據
    之情形，而未於言詞辯論終結前聲明異議者，視為有前項之
    同意。」乃係基於證據資料愈豐富，愈有助於真實發現之理
    念，酌採當事人進行主義之證據處分權原則，並強化言詞辯
    論主義，透過當事人等到庭所為之法庭活動，在使訴訟程序
    順暢進行之要求下，承認傳聞證據於一定條件內，得具證據
    適格。此種「擬制同意」，因與同條第一項之明示同意有別
    ，實務上常見當事人等係以「無異議」或「沒有意見」表示
    之，斯時倘該證據資料之性質，已經辯護人閱卷而知悉，或
    自起訴書、判決書之記載而了解，或偵、審中經檢察官、審
    判長、受命法官、受託法官告知，或被告逕為認罪答辯或有
    類似之作為、情況，即可認該相關人員於調查證據之時，知
    情而合於擬制同意之要件（最高法院96年度臺上字第4174號
    判決意旨參見）。經查，本判決下列所引用之被告以外之人
    於審判外之供述證據，檢察官、被告及辯護人於本院準備程
    序及審判期日中均未就證據能力有所爭執，且迄至言詞辯論
    終結前亦未聲明異議，本院審酌上開證據資料製作時之情況
    ，均無違法不當及證明力明顯過低之瑕疵，亦認為以之作為
    證據應屬適當，揆諸前開規定，均認有證據能力。
二、按傳聞法則乃對於被告以外之人於審判外之言詞或書面陳述
    而為之規範。本案判決以下引用之其餘非供述證據，無刑事
    訴訟法第159條第1項規定傳聞法則之適用，與本案待證事實
    具有自然之關聯性，且無證據證明係公務員違法取得之物，
    依法自得作為證據。
三、被告（此不同於被告以外之人）之自白，非出於強暴、脅迫
    、利誘、詐欺、疲勞訊問、違法羈押或其他不正之方法，且
    與事實相符者，得為證據，刑事訴訟法第156條第1項定有明
    文。本件被告張東富、張福忠於原審之自白犯竊盜罪（含部
    分自白），及被告李信達於99年6月17日偵查中之自白（含
    部分自白），被告張東富、李信達及其等之辯護人暨被告張
    福忠於本院審理時，均未提出其他可供證明被告下列經本院
    所引用之自白部分，究有如何之遭受「強暴、脅迫、利誘、
    詐欺、疲勞訊問、違法羈押或其他不正之方法」始為自白之
    證據，以供本院得以即時調查審認，並參酌上開所述證據部
    分之證據等，均足認被告下列經本院所引用之自白部分，其
    與事實相符者，依法自得為證據。
四、至被告李信達及其辯護人、被告張福忠、郭秋漢、施俊瑋、
    羅立慶另爭執證人即少年劉○○、張文禧之警、偵訊筆錄之
    證據能力，因本案判決並未引用上開證據，故不贅論其等證
    據能力，附此敘明。
貳、認定犯罪事實之依據：
一、上開竊盜犯罪事實，訊據被告張東富於原審審理、本院準備
    程序及審理時自白認罪（見原審卷第148頁，本院卷第94 頁
    背面、125頁，至於被告張東富陳述被告李信達等人不知情
    云云，不足採信，此部分詳後理由貳、二部分敘述），核與
    證人張簡承欣、朱子英、洪慶民在偵查時證述情節相符，並
    有臺中縣警察局（現改制為臺中市政府警察局）豐原分局扣
    押筆錄暨扣押物品目錄表、現場照片、不動產租賃契約書、
    土地登記謄本、臺中縣（現改制為臺中市）地籍圖謄本、買
    賣契約書、房屋租賃契約書、呈洋企業社出貨單及估價單、
    臺中縣警察局（現改制為臺中市政府）豐原分局保管條、履
    勘現場筆錄、履勘現場照片、行政院環保署環境督察總隊中
    區環境督察大隊稽查督察紀錄在卷可稽，足徵被告張東富之
    自白與事實相符。
二、訊據被告李信達坦承有於如事實所載僱請被告張福忠、郭
    秋漢、施俊瑋、羅立慶至系爭土地載運土石，並將俗稱管路
    土出賣予被告張東富之事實，惟矢口否認有與被告張東富盜
    採系爭土地原生土石之犯意聯絡，辯稱：伊與被告張東富至
    系爭土地現場察看，當時並無挖掘痕跡，伊不知道被告張東
    富有盜採系爭土地原生土石之行為云云。被告張福忠、郭秋
    漢、施俊瑋、羅立慶均承認有受僱被告李信達至系爭土地載
    運土石，惟矢口否認有盜採系爭土地原生土石之犯意聯絡，
    均辯稱：去系爭土地載運土石時，沒有見到開挖，不知載運
    土石之來源云云。惟查，
  (一)被告李信達於99年6月17日偵查時，曾自白供稱：「(張東富
    的土石從何而來？)是從他承租的土地挖來的，我不知道是
    否合法。」「(承租土地就可以挖土石嗎？)答：我知道不可
    以。」(見偵卷第21頁)「(是否張東富承租土地請你挖走土
    石，讓你載走，再向你購買含有工程雜質的廢土回填？) 是
    。」「(是否願意認罪？)我認罪。」等語(見偵卷第23頁)，
    足認被告李信達不但知悉被告張東富開挖系爭土地為不合法
    ，並參與載運開挖系爭土地原生土石及回填含有工程雜質廢
    土之行為，且於偵查認罪。被告李信達於法院審理時翻異其
    供，辯稱：伊不知道被告張東富有盜採系爭土地原生土石之
    行為云云，顯難採信。被告李信達辯護人雖辯稱：被告李信
    達於偵查中所承認是沒有領有處理廢棄物執照，並不是被告
    李信達與張東富有共同竊盜行為等詞，惟對照被告李信達認
    罪前訊問筆錄上所載，檢察官係問：「對於一起跟張東富涉
    嫌竊盜，是否認罪？」被告李信達初答：「我跟他不是共犯
    ，他找我只是說想要回填土地。」檢察官再問：「是否願意
    認罪？」被告李信達始答：「我認罪。」顯見被告李信達係
    針對檢察官所問：「對於一起跟張東富涉嫌竊盜，是否認罪
    ？」在仔細考量下所為之自白，堪認出於自由意志，被告李
    信達辯護人上開所辯，不足採信。
  (二)又同案被告陳正如於99年6月17日警詢時供稱：「(你何時開
    始至豐勢路順豐段192、192-1及197地號開挖砂石？)大約是
    上週周三或周四左右於該處開挖砂石。」「(你於豐勢路順
    豐段192、192-1及197地號挖掘大約多寬、多深及多大的範
    圍？)大約225立方公尺。(長寬約3.5公尺，深約90公分)」
    等語(見警卷第17頁、第21頁)，顯見被告陳正如開挖系爭土
    地已有相當面積而有凹陷情況，此情況為一般人一望即可知
    悉，此觀卷附勘驗筆錄所附蒐證光碟翻拍照片自明(見原審
    卷第116頁至第133頁)。而證人即同案被告張東富於本院證
    稱：警方查獲時，現場有長寬約3.5公尺，深約90公分之凹
    洞，但真正挖的是在後面有兩個洞，深度最起碼有2公尺，
    被查獲時已經填平等語（見本院卷第134頁背面），可見系
    爭土地被挖取之土石，實際上遠逾警方查獲時長寬約3.5公
    尺、深約90公分凹洞計算之土石數量（3.5×3.5×0.9＝
    11.025 ）。另參照被告張東富於警詢供認：李信達調度砂
    石車至系爭土地載運土石方，至李信達所有之呈洋企業社堆
    置，係伊委託，至今載運26車次，390立方米土石方等語（
    見警卷第4頁及其背面），被告李信達亦於同日警詢供承：
    伊受張東富雇用，指派張福忠、郭秋漢、施俊瑋、羅立慶前
    往系爭土地載運土石，共26車次……共載運約390立方米等
    語（見警卷第7頁及其背面），經核被告張東富、李信達於
    案發之初，對於自系爭土地載運390立方米之土石數量，兩
    人所述相符，而被告張東富係本件案件出資之人，另被告李
    信達係呈洋企業社之實際負責人，兩人各自負責調派相關之
    挖土機、砂石車司機（被告張東富僱請挖土機司機即同案被
    告陳正如，被告李信達僱請砂石車司機即被告張福忠、郭秋
    漢、施俊瑋、羅立慶），是其等應對於載運土石情形，於案
    發之初應知之最詳，是本院認定系爭土地共被載運土石共
    390立方米，被告陳正如所述與該數量不符部分，則非可取
    。
  (三)被告李信達於99年6月17日警詢時，另供承：「(你派遣張福
    忠、郭秋漢、施俊瑋及羅立慶等4人至臺中縣豐原市○○路
    ○○段192、192-1及197地號載運砂石共載運幾車次？有無
    進出貨三聯單？)共26車次。99年06月16日他們每個人均各
    載運5車次，06月17日張福忠及郭秋漢各載運3車次。有的（
    即有進出貨三聯單），我今一併提供予警方。」等語(見警
    卷第7頁)，並有附表二編號二、三所示砂石進出貨單在卷可
    稽，足認被告郭秋漢至系爭土地載運土石有8車次，被告施
    峻瑋至系爭土地載運土石共5車次，被告羅立慶至系爭土地
    載運土石有5車次無誤。又被告郭秋漢、施峻瑋、羅立慶上
    開多次載運土石，於等待裝載土石期間，豈有未見系爭土地
    已遭被告陳正如駕駛挖土機開挖之理。是被告張福忠、郭秋
    漢、施俊瑋、羅立慶辯稱：去系爭土地載運砂石時，沒有見
    到開挖云云，不足採信。而李信達於99年7月9日偵查時供稱
    ：「我有跟司機教育，若現場是開挖的，就要確認，因為挖
    太深不行。」(見偵卷第52頁)，惟被告施俊瑋於99年10月11
    日偵查時供承：「(李信達說有跟你們司機教育，若是現場
    開挖的就要確認，既然陳正如是在現場開挖的，為何你沒有
    確認？)我們去的時候就是一堆了，所以沒有確認。」「(
    有請在場的人出示土石的來源證明？)答：沒有。」等語(見
    偵卷第129頁)；被告郭秋漢於99年10月11日偵查時供承：「
    (李信達說有跟你們司機教育，若是現場開挖的就要確認，
    既然陳正如是在現場開挖的，為何你沒有確認？)沒有下車
    ，我們也不知道。」「(有請在場的人出示土石的來源證明
    ？)我們沒有管那麼多，人家叫我們去那裡載我們就去那裡
    載。」等語(見偵卷第130頁、第131頁)；被告羅立慶於99年
    10月11日偵查時供承：「(李信達說有跟你們司機教育，若
    是現場開挖的就要確認，既然陳正如是在現場開挖的，為何
    你沒有確認？)因為那天下雨，我們沒有下車。」「(有請在
    場的人出示土石的來源證明？)沒有，我不知道。」等語(見
    偵卷第131頁、第132頁)，被告張福忠、郭秋漢、施俊瑋、
    羅立慶知悉其等所載運之土石，係被告陳正如駕駛挖土機自
    系爭土地開挖之土石，已如前述，而且系爭土地被載運離開
    者係好土（原生土）、卵石，回填者係管線挖起來之礫石土
    方，兩者級數不同乙情，業經證人張文禧於本院證述甚明（
    見本院卷第130頁背面、131頁），而99年7月22日檢察官會
    同行政院環保署環境督察總隊中區環境督察大隊勘驗系爭土
    地現場，發現回填之土石係營建剩餘土石方等情，有檢察官
    勘驗筆錄、開挖現場照面10幀在卷（見偵查卷第65、81至85
    頁），核與證人張文禧證述情節吻合，可見自系爭土地開挖
    載走者係原生土石（故有「卵石」），而被告張東富、李信
    達等人回填者乃營建剩餘土石方，被告李信達、張福忠、郭
    秋漢、施俊瑋、羅立慶均係從事土石、砂石相關行業，對於
    兩者差別等級，豈能諉為不知。由此益徵，被告李信達、張
    福忠、郭秋漢、施俊瑋、羅立慶主觀上即有縱所載送之土石
    ，係屬盜採之土石，亦願意參與載運之竊盜犯意聯絡，被告
    張福忠、郭秋漢、施俊瑋、羅立慶辯稱：其等沒有盜採系爭
    土地原生土石之犯意聯絡云云，亦不足採信。
  (四)證人即同案被告張東富雖於本院證稱：委託李信達載土石時
    ，李信達未到系爭土地現場看過，後來李信達去看時，坑洞
    已經填平，郭秋漢等4名砂石車司機開進去裝土時，系爭土
    地之土石已經先堆置起來，李信達、張福忠等人確實不知情
    云云。然查，系爭土地被開挖載走之原生土石，與被告張東
    富、李信達事後回填之營建剩餘土石方有明顯不同，被告李
    信達、張福忠、郭秋漢、施俊瑋、羅立慶等不可能不知此情
    ，前已敘及，是以，證人張東富於本院此部分證詞，自難採
    為被告李信達等5人有利之認定。
  (五)少年劉○○對本件竊盜並不知情，與被告張東富等人無竊盜
    共同正犯關係：
  1.少年劉○○於100年12月13日在本院證稱：99年6月伊被張東
    富雇用，去現場清理路面、掃地，車輛自現場出來道路時會
    有泥巴，伊負責將地面掃乾淨，並需管制交通，因為現場車
    輛出來怕有危險，因該處無紅綠燈，怕車子出來太快，另外
    一邊會有車子過來，伊係趁沒車時，叫系爭土地車輛出來，
    不然即係車輛自系爭土地出來時，伊去擋住另外一頭（道路
    ）車子，張東富僱用伊時，未向伊說（系爭土地）裡面在做
    何事等語（見本院卷第136頁背面）。又，同案被告張東富
    於警局供述：伊係雇用劉○○負責現場清洗路面工作等語（
    見警卷第4頁）；證人陳正如於警詢供述：伊受僱於張東富
    ，負責挖砂石到砂石車上，跟劉○○是在工地工作才認識等
    語（見警卷第17頁）；另證人即砂石車司機張福忠於警詢供
    述：我係受僱於老闆李信達去載運砂石，劉○○在現場負責
    清理及門禁管制，陳正如駕駛挖土機將砂石挖上我車，我不
    認識張東富等語（見警卷第14頁）；於臺灣臺中地方法院少
    年法庭99年度少調字第680號案件作證時，具結證稱：「少
    年劉○○在現場門外拉水管幫我們洗車子輪胎上的積土。（
    你進出場地的時候，他有詢問你或是看你是什麼人？）之前
    我們載土去給他們，所以他認得我們的車子，不用特別看證
    件，我們要進去，他會幫我們指揮進場，出來的時候會幫我
    們洗輪胎。（你於警詢中陳述，少年負責現場整理及門禁管
    制，是什麼意思？）門禁管制是指我們要進場門口，道路往
    來車輛很多，他指揮交通幫我們進去」等語（見同日訊問筆
    錄第2、3頁）。經核張東富、張福忠、陳正如之供述、證述
    與少年劉○○在本院所述相符，是少年劉○○應確係負責清
    洗整理現場及指揮車輛進入之交通，並無特別管制進出車輛
    ，且不知系爭土地裡面在做何事乙節，應堪認定。少年劉○
    ○之工作內容既然係清洗路面及幫忙指揮現場出入口之交通
    ，衡諸少年劉○○年紀智識及工作內容，當無從知悉及參與
    老闆之決策，此外，查無其他積極證據足資證明少年劉○○
    知悉被告張東富盜採砂石，並與被告張東富等人有竊盜犯意
    聯絡，而且臺灣臺中地方法院少年法庭亦同此認定，有同院
    少年法庭99年度少調字第680號裁定在卷可按（見本院卷第
    110至111頁），是少年劉○○對本件竊盜並不知情，與被告
    張東富等人無共同正犯關係，應堪認定。
  2.少年劉○○於本院復證稱：張東富雇用伊時，並無要伊提出
    身分證件、健保卡等資料，張東富也未叫伊填具任何身分資
    料、身分證號碼給他做報稅或者做其他申報之用等語（見本
    院卷第138頁），此外復查無其他證據資料可資證明被告張
    東富、李信達、張福忠、郭秋漢、施俊瑋、羅立慶等人明知
    或可得而知少年劉○○於系爭土地工作時未滿18歲，是以尚
    難僅憑少年劉○○係82年4月出生，即據以認定被告張東富
    等6人對於少年劉○○為未滿18歲乙情已經明知或可能而知
    ，而有利用未滿18歲之少年在現場從事竊盜犯罪情形。
三、綜上所述，被告李信達、張福忠、郭秋漢、施俊瑋、羅立慶
    所辯均不足採信。被告張東富、李信達、張福忠、郭秋漢、
    施俊瑋、羅立慶竊盜系爭土地土石，均事證明確，其等犯行
    均堪認定，應依法論罪科刑。
、論罪科刑部分：
一、按刑法第321條第1項第4款所稱之結夥三人，係以結夥犯之
    全體俱有犯意之人為構成要件，若其中一人缺乏犯意，則雖
    加入實施之行為，仍不能算入結夥三人之內。次按刑法第32
    1條第1項第4款所稱結夥三人，係以結夥全體俱有責任能力
    ，及有犯意之人為構成要件。若其中一人係缺乏責任能力或
    責任要件之人，則雖有加入實施之行為，仍不得算入結夥三
    人之內，是結夥三人以上竊盜，自應揭引刑法第28條之共犯
    規定，以為法理之基礎（最高法院46年臺上366號判例、91
    年度臺上字第6075號判決意旨參照）。再按刑法分則或刑法
    特別法中規定之結夥二人或三人以上之犯罪，應以在場共同
    實施或在場參與分擔實施犯罪之人為限，不包括同謀共同正
    犯在內（最高法院85年度臺上字第334號判決意旨參照）。
    本案被告陳正如、李信達、張福忠、郭秋漢、施俊瑋、羅立
    慶，固均知悉被告張東富欲盜採系爭土地原生土石，並聽從
    被告張東富指示開挖或載運系爭土地原生土石，但少年劉○
    ○在現場清理、指揮交通，對本件竊盜並不知情，也無犯意
    聯絡之共同正犯關係，前已敘明，則系爭土地竊取土石現場
    ，扣除少年劉○○外（即少年劉○○不算在內），有同案被
    告陳正如及另1名砂石車司機，固可認定，然別無其他證據
    可資證明「現場除同案被告陳正如及另1名砂石車司機外，
    另有其他共犯在場」，是以揆諸首開說明，本件尚難認定已
    達「結夥三人以上」之情形。是核：
  (一)被告張東富、陳正如、李信達、張福忠、郭秋漢、施俊瑋、
    羅立慶所為，均係犯刑法第320條第1項之竊盜罪。檢察官起
    訴認被告張東富等6人係犯刑法第321條第1項第4款結夥三人
    以上竊盜罪，其起訴罪名容有未洽，但其社會基本事實仍屬
    同一，爰變更起訴法條。
  (二)被告張東富、李信達、張福忠、郭秋漢、施俊瑋、羅立慶事
    實參所為，係基於單一犯罪決意接續為之，行為時間、地點
    極為密接，所侵害者復為相同之財產法益，於法律評價上應
    屬接續犯之實質上一罪，而論以一罪。
  (三)被告張東富、李信達、張福忠、郭秋漢、施俊瑋、羅立慶及
    同案被告陳正如，有盜採系爭土地原生土石之犯意聯絡，並
    均分別參與構成犯罪事實之一部，均為共同正犯。
  (四)被告郭秋漢有如事實欄所載刑之宣告與執行之情形，有臺灣
    高等法院被告前案紀錄表在卷可按，其於有期徒刑執行完畢
    後，5年以內故意再犯本案有期徒刑以上之罪，係屬累犯，
    應依刑法第47條第1項之規定加重其刑。
  (五)被告張東富雖於審判自白犯罪，惟相較於本件竊盜犯行中各
    名共犯，被告張東富之角色係居於主導地位，且於其證述、
    陳述中，對於其他被告多所迴護，徒增司法機關追訴、審判
    犯罪案件之困難。又其盜取系爭土地土石後，固有回填部分
    營建剩餘土石方，但與原生土石已有不同，而且距離原先盜
    取土石之地面高度，尚差15公分乙節，並據證人張文禧證述
    在卷（見本院卷第127頁背面至128頁背面、130頁背面），
    非如其所述已經回復損害。此外，復有如事實欄所載刑之宣
    告與執行之情形，有臺灣高等法院被告前案紀錄表在卷可按
    ，雖不構成累犯，但仍難認有情輕法重，而有犯罪之情狀顯
    可憫恕，認科以最低度刑仍嫌過重之情形存在，無從適用刑
    法第59條規定減輕其刑，被告張東富辯護人辯護：被告張東
    富應適用刑法第59條規定減輕其刑，不足採信。
二、原審認被告張東富、李信達、張福忠、郭秋漢、施俊瑋、羅
    立慶罪證明確，予以論罪科刑，固非無見。惟：
  (一)少年劉○○並非本件竊盜犯行之共同正犯，前已敘及，原審
    認少年劉○○係本件竊盜犯行之共同正犯之事實，並憑以適
    用修正前兒童及少年福利法第70條第1項之規定，即有未洽
    。
  (二)本件在現場實施竊盜犯罪者，僅能認定有「二人」在現場實
    施竊盜，尚難認定「三人以上」竊盜，已如前述，是原審認
    被告張東富等6人犯「結夥三人以上竊盜罪」，於法未合。
    被告張東富上訴意旨，以其已將被害人張文禧之土地回復原
    狀，請求再酌減其刑；被告李信達、張福忠、郭秋漢、施俊
    瑋、羅立慶均否認竊盜犯罪，與被告張東富均指摘原審判決
    不當，固無理由，但原審判決關於被告張東富等6人部分，
    既有前開可議之處，即應由本院撤銷改判。
三、爰審酌被告張東富、李信達、張福忠、郭秋漢、施俊瑋、羅
    立慶因貪圖小利，竟不思循正當途徑獲取所需，竟以開挖土
    地之方式竊取原生土石，其所可能造成之損害非僅止地主，
    亦可能造成土地下陷，影響公共安全甚鉅。另考量本案盜採
    系爭土地原生土石之分工，被告張東富、李信達實居於主導
    之地位，被告張福忠、郭秋漢、施俊瑋、羅立慶則僅為載運
    土石謀生，暨被告張東富犯罪後坦承犯行，表示悔意，態度
    尚佳，被告張福忠犯罪後雖於原審坦承犯行，但上訴後復翻
    異前詞，否認犯罪，又被告李信達、郭秋漢、施俊瑋、羅立
    慶犯罪後否認犯行，未示悔意，被告李信達、張福忠、郭秋
    漢、施俊瑋、羅立慶之犯後態度，無從為量刑之有利認定等
    一切情狀，各量處如主文第二項至第五項所示之刑，並就被
    告張福忠、郭秋漢、施俊瑋、羅立慶部分諭知易科罰金之折
    算標準，以資懲儆。
四、被告李信達前未曾因故意犯罪受有期徒刑以上刑之宣告，有
    臺灣高等法院被告前案紀錄表1份在卷可稽，茲念其因一時
    失慮而觸犯刑罰法律，信其經此偵審程序及科刑之教訓，已
    能知所警惕，而無再犯之虞，本院因認對其所宣告之刑以暫
    不執行為適當，爰併宣告緩刑。又本院為使被告李信達能深
    知警惕，綜合考量其等在本案之角色、犯罪情節等，以命其
    履行一定負擔為宜，爰依刑法第74條第2項第4款之規定，命
    其應於本院判決確定之日起6個月內，向公庫支付如主文第
    三項所示之金額，期使其確切明瞭其行為所造成之損害，培
    養正確法治觀念。
肆、沒收部分：
    按在共同正犯之場合，基於共同犯罪行為，應由共犯各負全
    部責任之理論，對於共犯間「供犯罪所用或犯罪預備之物」
    ，祇要屬於共犯中一人所有，即得對於其餘共犯為沒收之諭
    知。經查，
一、扣案附表一所示之物，為同案被告陳正如所有，業據其供承
    在卷（見警卷第18頁)，扣案附表二編號一至三所示之物，
    為被告李信達所有（見警卷第42頁所示扣押物品目錄表），
    均為本案犯罪所用之物，應依刑法第38條第1項第2款規定，
    宣告沒收。
二、扣案附表二編號四、五所示之物，為上銘交通企業股份有限
    公司所有，扣案附表編號六、七所示之物，為輝駿交通有限
    公司所有，有行車執照各1紙（見警卷第94頁至第95頁）在
    卷可稽，扣案附表二編號八所示之物，為系爭土地之原生土
    石，依法應屬地主所有，均非被告張東富、李信達、張福忠
    、郭秋漢、施俊瑋、羅立慶所有之物，本院無從宣告沒收，
    末此敘明。
據上論結，應依刑事訴訟法第369條第1項前段、第364條、第299
條第1項前段、第300條，刑法第28條、第320條第1項、第38條第
1項第2款、第47條第1項、第41條第1項前段、第74條第1項第1款
、第2項第4款，刑法施行法第1條之1第1項、第2項前段，
本案經檢察官李斌到庭執行職務。
中    華    民    國   100    年    12    月    27    日
            刑事第九庭    審判長法  官  劉  登  俊
                                法  官  陳  得  利
                                法  官  陳  宏  卿
以上正本證明與原本無異。
不得上訴。
                                書記官  林  振  甫
中    華    民    國   100    年    12    月    27    日
【附錄：論罪科刑法條】
刑法第320條第1項
意圖為自己或第三人不法之所有，而竊取他人之動產者，為竊盜
罪，處5  年以下有期徒刑、拘役或 5 百元以下罰金。